【裁判字號】    98,易,2876
【裁判日期】    981224
【裁判案由】    詐欺
【裁判全文】
臺灣臺北地方法院刑事判決              98年度易字第2876號
公  訴  人  臺灣臺北地方法院檢察署檢察官
被      告  壬○○
上列被告因詐欺案件，經檢察官提起公訴（98年度偵字第19903
、98年度偵緝字第1917~1921號），本院判決如下：
    主  文
壬○○犯幫助詐欺取財罪，累犯，處有期徒刑陸月，如易科罰金
，以新臺幣壹仟元折算壹日；又犯幫助詐欺取財罪，累犯，處有
期徒刑參月，如易科罰金，以新臺幣壹仟元折算壹日；又犯幫助
詐欺取財罪，累犯，處有期徒刑肆月，如易科罰金，以新臺幣壹
仟元折算壹日；應執行有期徒刑壹年，如易科罰金，以新臺幣壹
仟元折算壹日。
    事  實
一、壬○○於民國95年間起，因賭博案件經本院以95年度簡字第
    3988號判處有期徒刑3月確定，又因施用毒品案件，分經本
    院以95年度簡字第2727號判處拘役59日確定、臺灣板橋地方
    法院以95年度訴字第1127號判處有期徒刑9月確定、本院以
    96年度訴字第75號、96年度訴更一字第14號各判處有期徒刑
    8月確定，又其中本院95年度簡字第3988號、臺灣板橋地方
    法院95年度訴字第1127號及本院96年度訴字第75號等判決所
    宣告之刑復經本院以96年度聲減字第2188號各減為有期徒刑
    1 月15日、4月15日、4月，並更定應執行有期徒刑5月確定
    ，上開數罪接續執行後，甫於97年5月6日縮短刑期執行完畢
    。詎其猶不知悔改，預見將自己或親人開設之金融帳戶（含
    存摺、提款卡、密碼等物）提供他人使用，該他人極可能以
    該帳戶作為詐欺取財犯罪之工具，竟仍不違其本意，而分別
    基於幫助他人犯罪之不確定故意，(1)先於98年1月15日後至
    98 年2月26日被害人受詐騙前某日時，在臺北市○○街某處
    ，以每件帳戶新臺幣（下同）2,500元代價，將其個人所有
    如附表1編號1、2所示帳戶存摺、金融卡及密碼，交付予真
    實姓名、年籍不詳綽號「小李」之成年男子。(2)再於98年2
    月27日開戶後至同月28日被害人受詐騙前某日時許，在上開
    地點，以同上代價，將其所有如附表1編號3所示帳戶存摺、
    金融卡及密碼，交付予「小李」。(3)嗣於98年3月9日被害人
    受詐騙前某時，在上開地點，以同上代價，將不知情之其父
    羅緯所有同表編號4所示甫更換印鑑後新領帳戶之存摺、金
    融卡及密碼等資料，交付予「小李」，而容任上開帳戶供他
    人持以詐騙財物使用。嗣「小李」所屬之詐欺集團成員基於
    意圖為自己不法所有之犯意，先後於附表2所示時間，佯稱
    因購物付款方式有誤，需取消設定云云，使被害人陷於錯誤
    ，分別匯款轉帳如同表所示金額至上開帳戶中，致生財產上
    損害。嗣被害人分別發覺受騙，報警處理，始循線查知上情
    。
二、案分經臺北市政府警察局中山分局、大安分局、信義分局、
    桃園縣政府警察局桃園分局、基隆市政府警察局報告臺灣臺
    北地方法院檢察署檢察官及該署檢察官自動檢舉簽分偵查後
    提起公訴。
    理  由
一、本件被告壬○○對於本院認定事實所引用之證據資料，其中
    就傳聞證據部分，於本院準備程序時，均表示同意有證據能
    力，本院審酌該等言詞供述及文書作成時之情況認為適當，
    依刑事訴訟法第159條之5第1項規定，均有證據能力。
二、訊據被告於審理期日固不否認於98年農曆過年（98年1月24
    日至98年2月1日）後，在臺北市○○街，曾將如附表1編號
    2-4號所示帳戶資料3本1次交付予友人介紹真實姓名年籍不
    詳自稱「小李」之成年男子乙節，另對如附表2所示被害人
    因受人詐欺而分別匯款至上開帳戶之事實亦不爭執，惟辯稱
    ：如附表1編號1華南銀行帳戶之提款卡於98年農曆過年前後
    在臺北市○○街住所櫃子內遺失，該帳戶是伊在紅豆食府廚
    房工作時薪水匯款使用。又伊當初將帳戶交付「小李」時，
    「小李」是說係供他人股票買賣節稅用的，1個星期就可以
    返還，伊也有問是否供不法使用，他保證不會，如果事前知
    道「小李」要騙人，就不會賣給他云云。然查：
（一）如附表2所示被害人遭詐騙匯款入被告及羅緯所有如附表1
      所示各帳戶之經過，業據證人甲○○、己○○、庚○○、
      丁○○、辛○○、乙○○、丙○○、戊○○於警詢中證述
      明確，且有如附表1所示帳戶開戶、存款交易明細資料，
      以及被害人匯款自動櫃員機交易明細表等件附卷可稽，已
      堪認上開帳戶確為詐欺正犯作為實施詐欺取財犯行之用無
      訛。
（二）被告雖辯稱伊交付附表1編號2-4號所示帳戶予「小李」，
      只知道是供股票買賣節稅用途，並不知供作詐欺犯罪使用
      云云。惟按在金融機構開立帳戶，請領存摺及金融卡使用
      ，係針對個人身分之社會信用而予以資金流通，具有強烈
      之屬人性格，而金融帳戶作為個人理財之工具，申請開設
      並無任何特殊之限制，一般民眾皆得以存入最低開戶金額
      之方式申請取得，且同一人均得在不同之金融機構申請數
      個存款帳戶使用，殊無另行向他人價購之理，此乃眾所週
      知之事實。依一般人之社會經驗，若遇陌生人捨以自己名
      義申請帳戶，反向不特定人蒐集他人之金融帳戶使用，乃
      甚為怪異之事，衡情提供帳戶者對於該等帳戶是否係供合
      法使用，絕無不起疑心之理，本件被告對上開自稱「小李
      」之人真實姓名、年籍資料，毫無所悉，又係透過友人介
      紹間接認識，彼此間並無信賴基礎，亦無法提出小李聯絡
      方式，竟將帳戶交付他人，已與常情有悖，且「小李」既
      表明利用帳戶供買賣股票節稅用途，竟僅收購被告一般存
      款帳戶，而非開立證券存摺帳戶使用，亦與商業交易習慣
      相違。抑且，近來詐欺犯罪集團犯案猖獗，利用帳戶掩飾
      、隱匿詐財贓款之事，迭有所聞，被告對此應無不知之理
      ，其亦自認於交付前有詢問用途是否會遭不法利用，顯見
      其對於自稱「小李」之人或其他犯罪集團人員，可能利用
      其所出售帳戶掩飾或隱匿因犯罪所得之財物（即被害人轉
      帳匯入之款項），使偵查機關不易偵查，事前應足以預見
      ，卻仍將附表1編號2-4號所示帳戶之存摺、提款卡及密碼
      等物價售予自稱「小李」之人使用，顯有容任他人持之行
      使詐騙被害人之本意，是以被告有幫助該「小李」之人或
      其他犯罪集團人員利用其所提供上開帳戶詐欺取財之不確
      定故意甚明。
（三）再者，被告於審理期日中供稱：「附表1編號1華南銀行帳
      戶提款卡遺失，其他伊所有富邦、合庫及父親羅緯富邦帳
      戶是賣給小李」云云，惟被告於98年6月16日偵查訊問時
      稱：「我於98年3月向父親羅緯拿存摺、金融卡跟密碼，
      作薪水轉帳用，我放在租屋處，只有領1次現金，之後沒
      做了，我把我父親的卡弄丟了。同時還另遺失合庫帳戶。
      因為我沒有發現失竊，沒有報警」云云（98偵12117號第
      79-81頁），並未提及其所有華南銀行帳戶有一併遭竊情
      形。於98年8月25日偵訊時被告復稱：「（附表1編號1-3
      號帳戶）平常放在租屋處，約98年3、4月5日領薪水時發
      現被偷」云云（98偵緝1917號第3頁），其於98年9月17日
      偵訊時稱：「我遺失（附表1所示帳戶）4個帳戶，都沒有
      報警。我住文昌街住處，有3、4次失竊，我該處沒有重要
      東西，所以也不知道被偷」云云（98偵19903號第8-9頁）
      ，於本院98年11月6日準備程序中又陳稱：「華南與富邦
      （附表1編號1、2）帳戶存摺及提款卡於98年農曆過年前
      後，在臺北市○○街住所遺失，合庫、父親富邦帳戶則是
      1次賣給小李」云云（見本院卷第46頁背面），觀諸被告
      歷次供述，其就臺北市○○街居所是否遭竊、遺失何件帳
      戶及數量等節，前後所供有重大歧異，則其所有如附表1
      編號1華南銀行帳戶是否如其於審理中所辯確因遭竊遺失
      ，或一併交付「小李」之人，已有疑問。再按金融帳戶，
      事關存戶個人財產權益之保障，與帳戶之存摺、提款卡、
      密碼相結合，專屬性、私密性高，一般人均會妥善保管上
      開帳戶資料，故帳戶資料如有遺失，恐影響帳戶正常使用
      ，或遭撿拾之人不法利用，衡情必然急於掛失猶恐不及。
      查被告自述上開華南銀行帳戶係紅豆食府薪資帳戶，伊於
      97年10或11月至98年1月間在紅豆食府上班，伊於98年2月
      間要領取1月份薪資時，沒有找到提款卡，又公司說沒有
      辦法匯進去，才拿印章、身分證去領現金等語（本院卷第
      90、91頁），查該帳戶於97年12月5日、98年1月5日確實
      自「食府企業」各匯入22,554元、29,264元金額，旋先後
      於97年12月15日、12月16日、98年1月5日、1月6日、1月
      15日均有提領紀錄，嗣於98年2月26日始列為警示帳戶等
      情，亦有華南商業銀行忠孝東路分行98年12月3日華忠孝
      字第0980648號函暨檢附存款事故狀況查詢表、存款往來
      明細表在卷可按（見本院卷第77頁以下），則被告於該帳
      戶遭列警示帳戶前有數次提領紀錄，並非長期閒置未使用
      之帳戶，故被告該段期間能掌控該帳戶之使用狀況，且若
      被告在98年2月初（被告每月5日發薪）因領取前月薪資，
      始發覺遭竊遺失提款卡乙情屬實，該帳戶既係使用中薪資
      帳戶，其卻未即時向銀行辦理掛失或報警處理，致遭他人
      持之於98年2月26日詐騙如附表1編號3所示之庚○○，並
      使銀行於同日將帳戶列為警示帳戶，顯與常情有違，則該
      帳戶提款卡是否因任意放置不慎遺失，更非無疑。末按，
      存戶欲使用提款卡領取現金者，須於金融機構所設置自動
      櫃員機上依指令操作，並輸入正確密碼，方可順利領得款
      項，由此可見，如非帳戶所有人同意、授權而告知提款卡
      密碼等情況，單純持有提款卡之人，欲隨機輸入號碼而領
      取款項之機會，以現今普及晶片提款卡6位密碼為例（晶
      片卡可設定6至12位數密碼），每位由0至9，應有000000
      至999999等不同之組合，其機率為百萬分之一，更遑論設
      定密碼位數更多情形，他人欲任意輸入號碼而與正確之密
      碼互核相符者，機率微乎其微，且輸入提款密碼錯誤次數
      逾一定次數以上，金融機關均會有強制停用收回卡片之措
      施，若被告未告知通行密碼，他人自無法在有限次數下徒
      憑臆測而獲知正確密碼，故被告另辯稱該帳戶遺失，因為
      伊以身分證字號作密碼，別人可能是看戶口名簿資料猜的
      云云（見本院卷第91頁），亦不足採信。此外，他人所遺
      失或來路不明之帳戶，因隨時可能經由失主申辦掛失而無
      法使用、領款，甚或有因原帳戶所有人另行持有補發之存
      摺、金融卡，即可領走該帳戶內款項之可能，故詐欺集團
      為謀確實領取詐得之款項，自無使用此種他人所遺失之帳
      戶之理。綜上，本件被告確有將附表1編號1華南銀行帳戶
      帳戶之提款卡及密碼提供予不法犯罪集團使用，亦足認定
      。
（四）末查，被告於本院審理期日固稱伊是1次交付3本帳戶，時
      間忘了云云，惟本件詐騙集團成員持附表1編號1、2帳戶
      實施如附表2編號1-4所示詐欺犯行之時間係於98年2月26
      日，顯見附表1編號1、2所示帳戶，應係於98年2月26日被
      害人受詐騙前某日即已經被告交付，又被告於98年1月15
      日尚有使用如附表1編號1帳戶提領之紀錄，已如上述，以
      被害人均於98年2月26日當日受詐騙情形觀之，應認被告
      於98年1月15日至同年2月26日被害人受詐騙前某日時，1
      次將該2個帳戶同時交付予「小李」之人。再者，被告所
      有如附表1編號3帳戶係於98年2月27日始行開戶，該帳戶
      旋於翌（28）日遭詐騙集團成員持之於98年2月28日晚間
      詐欺如附表2編號5所示辛○○，故此開帳戶應係被告於98
      年2月27日開戶後至同年月28日間被害人辛○○受詐騙前
      某日時交付，亦可認定。末查證人羅緯所有如附表1編號4
      帳戶係於98年3月9日以「遺失更換印鑑」為由，重新啟用
      乙節，有臺北富邦商業銀行股份有限公司景美分行98年4
      月6日北富銀景美字第106號函檢附印鑑卡影本在可稽（98
      偵12117卷第24頁以下），而證人羅緯於偵查中亦證述：
      「我換新圖章後，換了新卡就交給我兒子（被告壬○○）
      ，他上班地方每個月扣他帳戶的錢，所以他叫我把帳戶給
      他用」等語明確（同卷第78頁），又詐欺集團同日（98年
      3 月9日）即持之詐騙如附表2編號6、7、8所示被害人，
      是以，被告自證人羅緯處收受此開更換印鑑新領帳戶後，
      在同日被害人受詐騙前某時許，始交由「小李」使用，同
      堪認定。從而，被告並非1次交付3或4件帳戶金融資料，
      而是先後3次分別於上開時間，各將附表1所示4件帳戶交
      予「小李」使用，故被告辯稱是1次交付帳戶云云，即不
      足採認。
（五）綜上，本件被告對於擅將如附表1所示帳戶存摺或提款卡
      暨密碼等資交予他人，又其對此將遭濫用於對不特定人訛
      詐財物，並使偵查機關不易循線偵查一節，應有所預見而
      仍為之，主觀上顯有容任前揭犯罪事實發生之意欲，故被
      告確有幫助該詐欺集團利用前開帳戶實施詐欺取財犯行之
      不確定故意甚明。而被告前開所辯云云，俱屬臨訟卸責之
      詞，委無足採。本件事證明確，被告犯行洵堪認定，應依
      法論科。
三、按幫助犯之成立，主觀上行為人須有幫助故意，客觀上須有
    幫助行為，意即需對於犯罪與正犯有共同之認識，而以幫助
    之意思，對於正犯資以助力，而未參與實施犯罪之行為者而
    言（最高法院75年度台上字第1509號、88年度台上字第1270
    號判決意旨見解可參）。核被告所為，係基於幫助他人犯詐
    欺罪之不確定故意，且所為提供上開物品予他人之行為，亦
    屬刑法詐欺罪構成要件以外之行為，被告既以幫助他人犯罪
    之意思而參與犯罪構成要件以外之行為，自應成立刑法第30
    條第1項前段、第339條第1項之幫助詐欺取財罪。又如事實
    欄(1)、(3)部分，被告各係以1交付帳戶幫助詐欺取財行為，
    使詐欺集團成員得以分別詐騙數被害人，致渠等陷於錯誤，
    因而交付財物，其中被害人雖有數人，惟被告提供帳戶舉措
    各僅有1次，應各論以1個幫助詐欺取財行為，至於詐欺集團
    成員分別向不同人行騙，正犯之罪數並不影響被告行為之罪
    數，附此敘明。又被告上開3次犯行，時間可資區隔，所交
    付者亦係不同帳戶，認犯意各別，行為互殊，應分論併罰。
    又被告有如事實欄所述前案及執行完畢紀錄，有臺灣高等法
    院被告前案紀錄表在卷可參，其於有期徒刑執行完畢後，5
    年內故意再犯本件有期徒刑以上之罪，就本件3次幫助詐欺
    犯行，均為累犯，應依刑法第47條第1項規定，各加重其刑
    ，再被告為幫助犯，爰依刑法第30條第2項規定，各按正犯
    之刑減輕之，並均依法先加後減之。
四、爰審酌被告雖係國中畢業，但有就職經驗，應有一定智識程
    度及經歷，竟基於幫助他人犯詐欺罪之未必故意，交付帳戶
    資料予他人，讓詐欺集團得以利用帳戶掩飾、隱匿詐財贓款
    ，增加被害人尋求救濟之困難，並使犯罪之追查趨於複雜，
    所為嚴重影響社會正常交易安全之危害，又其有毒品、賭博
    等前科，有臺灣高等法院被告前案紀錄表在卷可查，素行非
    佳，其本件於犯後歷次偵、審述供詞不一，於審理中亦僅坦
    承交付部分帳戶，惟仍執詞否認不法，態度不佳，難認有悔
    改之心，又本件被害人數多達8人及被害金額計達20餘萬，
    被告犯後亦未與被害人達成和解，賠償被害人損失等一切情
    狀，分別量處如主文所示之刑及定其應執行之刑，並均諭知
    易科罰金之折算標準。
據上論斷，應依刑事訴訟法第299條第1項前段，刑法第30條第1
項、第2項、第339條第1項、第51條第5款、第47條第1項、第41
條第1項前段，刑法施行法第1條之1，判決如主文。
本案經檢察官郭力菁到庭執行職務
中    華    民    國    98    年    12    月    24    日
              刑事第13庭  審判長法  官  許泰誠
                                法  官  陳君鳳
                                法  官  林瑋桓
以上正本證明與原本無異。
如不服本判決應於收受送達後10日內向本院提出上訴書狀，並應
敘述具體理由；其未敘述上訴理由者，應於上訴期間屆滿後20日
內向本院補提理由書（均須按他造當事人之人數附繕）「切勿逕
送上級法院」。
                                書記官  潘文賢
中    華    民    國    98    年    12    月    24    日
附錄本案論罪科刑法條全文：
中華民國刑法第339條
意圖為自己或第三人不法之所有，以詐術使人將本人或第三人之
物交付者，處5 年以下有期徒刑、拘役或科或併科1 千元以下罰
金。
以前項方法得財產上不法之利益或使第三人得之者，亦同。
前二項之未遂犯罰之。
 附表1：
┌──┬─────────────┬───┬────────┬──────┐
│編號│    銀   行   名   稱     │戶  名│    帳   號     │  開戶日期  │
├──┼─────────────┼───┼────────┼──────┤
│ 1  │華南商業銀行（下稱華南銀行│壬○○│ 000000000000號 │ 97年6月26日│
│    │）忠孝東路分行            │      │                │            │
├──┼─────────────┼───┼────────┼──────┤
│ 2  │臺北富邦商業銀行（下稱富邦│壬○○│ 000000000000號 │ 97年6月25日│
│    │銀行）臺北101分行         │      │                │            │
├──┼─────────────┼───┼────────┼──────┤
│ 3  │合作金庫商業銀行（下稱合作│壬○○│ 0000000000000號│ 98年2月27日│
│    │金庫）信維分行            │      │                │            │
├──┼─────────────┼───┼────────┼──────┤
│ 4  │富邦銀行景美分行          │羅緯  │ 000000000000號 │ 87年9月22日│
└──┴─────────────┴───┴────────┴──────┘
附表2：
┌──┬────┬───┬───────┬──────┬────┬─────┬──────┐
│編號│詐騙時間│被害人│匯款時間      │匯款地點    │匯入帳戶│遭詐騙金額│備註        │
│    │        │      │              │            │        │（新台幣）│            │
├──┼────┼───┼───────┼──────┼────┼─────┼──────┤
│ 1  │98年2月 │甲○○│98年2月26日21 │臺北縣永和市│富邦銀行│ 29,989元 │98偵14765卷 │
│    │26日12時│      │時8分         │福和路296號 │臺北101 │          │第6-8 頁    │
│    │8分前時 │      │              │第一銀行    │分行帳戶│          │            │
│    │許      │      │              │            │        │          │            │
├──┼────┼───┼───────┼──────┼────┼─────┼──────┤
│ 2  │98年2月 │己○○│98年2月26日21 │新竹縣湖口鄉│富邦銀行│ 29,989元 │98偵14765卷 │
│    │26日19時│      │時18分        │千禧路OK便利│臺北101 │          │第15-17 頁  │
│    │10分    │      │              │商店        │分行帳戶│          │            │
├──┼────┼───┼───────┼──────┼────┼─────┼──────┤
│ 3  │98年2月 │庚○○│98年2月26日22 │高雄市左營區│華南銀行│ 55,000元 │98偵10249卷 │
│    │26日20時│      │時9分         │博愛三路8號 │忠孝東路│          │第11-13、30 │
│    │30分    │      │              │            │分行帳戶│          │頁          │
├──┼────┼───┼───────┼──────┼────┼─────┼──────┤
│ 4  │98年2月 │丁○○│1、98年2 月26 │屏東縣內埔鄉│富邦銀行│1、8,739元│98偵12365卷 │
│    │26日20時│      │   日21 時28分│學府路1號   │臺北101 │2、14,779 │第14-16 頁  │
│    │50分    │      │2、98年2 月26 │            │分行帳戶│   元     │            │
│    │        │      │   日21 時45分│            │        │共23,518元│            │
├──┼────┼───┼───────┼──────┼────┼─────┼──────┤
│ 5  │98年2月 │辛○○│1、98年2 月28 │基隆市○○路│合作金庫│1、10,569 │98偵11308卷 │
│    │28日19時│      │   日20 時18分│178 號信義郵│信維分行│   元     │第2、3、8頁 │
│    │10分    │      │2、98年2 月28 │局          │帳戶    │2、3,013元│            │
│    │        │      │   日20 時22分│            │        │共13,582元│            │
├──┼────┼───┼───────┼──────┼────┼─────┼──────┤
│ 6  │98年3月 │乙○○│98年3月9日18時│臺北市建國北│富邦銀行│ 29,989元 │98偵12117卷 │
│    │9日18時 │      │52分          │路2段69號土 │景美分行│          │第13、14、27│
│    │23分    │      │              │地銀行      │帳戶    │          │頁          │
├──┼────┼───┼───────┼──────┼────┼─────┼──────┤
│ 7  │98年3月 │丙○○│98年3月9日19時│臺南縣仁德鄉│富邦銀行│ 29,989元 │98偵12117卷 │
│    │9日19時 │      │59分          │太子路郵局  │景美分行│          │第15、16、22│
│    │許      │      │              │            │帳戶    │          │頁          │
├──┼────┼───┼───────┼──────┼────┼─────┼──────┤
│ 8  │98年3月 │戊○○│98年3月9日21時│臺北縣深坑鄉│富邦銀行│ 13,419元 │98偵12117卷 │
│    │9日20時 │      │15分          │北深路3段206│景美分行│          │第17-19、28 │
│    │47分    │      │              │巷3號1樓    │帳戶    │          │頁          │
└──┴────┴───┴───────┴──────┴────┴─────┴──────┘

司法院資訊處製作；財團法人民間司法改革基金會備份。
